【裁判字號】    95,財管,46
【裁判日期】    951123
【裁判案由】    選定遺產管理人
【裁判全文】
臺灣彰化地方法院民事裁定  95年度財管字第46號
聲  請  人  乙○○
上列聲請人聲請選定遺產管理人事件，本院裁定如下：
    主    文
指定聲請人乙○○（民國○○年○○月○○日生、身分證統一編號
Ｚ000000000號）為關係人甲○○之遺產管理人。
聲請程序費用新台幣壹仟元由關係人甲○○之遺產負擔。
    理    由
一、按繼承開始時，繼承人有無不明，而無親屬會議或親屬會議
    未於1個月內選定遺產管理人者，利害關係人得聲請法院選
    任遺產管理人；又先順序繼承權人均拋棄繼承或第四順位繼
    承權人均拋棄其繼承權者，準用關於無人繼承之規定，民法
    第1177條、第1178條第1項、第2項、第1176條第6項分別定
    有明文。
二、本件聲請意旨略以：關係人甲○○生於日本明治19年（民國
    前26年生）04月03日，嗣於民國20年07月10日死亡，遺有坐
    落彰化縣福興鄉○○段1694地號土地，地目：建，持分3/24
    ，面積178.63平方公尺。依民法第1138條規定，遺產繼承人
    除配偶外，依下列順序定之：(1)直系血親卑親屬。(2)父母。
    (3)兄弟姊妹。(4)祖父母。依據甲○○遺產繼承系統表可知甲
    ○○與妻李梅離婚，絕嗣，父親梁守於明治40年10月03日死
    亡，母親石檢於日本大正15年10月20日，弟弟梁芋於昭和13
    年2月13日死亡，祖父梁添已死亡（於梁守的父母欄有註明
    ），祖母陳院亦死亡，是甲○○無遺產繼承人。甲○○上開
    共有土地，長期由同族姪女梁青管理，繳交地價稅，因梁青
    年事已高，實質上由梁青之子即聲請人乙○○管理、繳交地
    價稅，有自81年歷年來繳交地價稅繳款書及台南市之銀行用
    印證明。其後梁青（民國○○年○○月○○日生）於94年2月18日
    死亡。梁青原住彰化縣福興鄉外埔村16號，約五、六十年，
    之後遷居板橋市、台南市。為甲○○土地有效管理、利用，
    請求本院依民法第1117條規定選定甲○○之遺產管理人等語
    ，並提出甲○○之除戶證明暨全戶戶籍資料影本、土地登記
    謄本影本、遺產繼承系統表、繼承親屬除戶證明及土地之歷
    年地價稅繳款書、梁青之除戶證明、聲請人之戶籍謄本、建
    議遺產管理人之戶籍謄本為證。經本院審閱上開資料，經核
    堪認聲請人之主張應為真實。又聲請人乙○○與關係人甲○
    ○為姪孫輩之親屬關係，上述土地稅捐事宜，自81年以來係
    由聲請人處理，其對爭土地相關事宜較他人瞭解，且有意願
    任遺產管理人，有利於上述土地利用與使用之管理。據上，
    爰指定聲請人擔任關係人甲○○之遺產產管理人，爰裁定如
    主文。
三、依非訟事件法第157條裁定如主文。
中    華    民    國    95    年    11    月    23    日
                    家事法庭      法  官  張德寬
以上正本係照原本作成
如對本裁定抗告須於裁定送達後10日內向本院提出抗告狀
中    華    民    國    95    年    11    月    23    日
                                書記官  林政佑


司法院資訊處製作；財團法人民間司法改革基金會備份。
